【裁判字號】    97,聲,810
【裁判日期】    970717
【裁判案由】    聲明異議
【裁判全文】
臺灣嘉義地方法院刑事裁定               97年度聲字第810號
聲  請  人
即  被  告  甲○○
                    （現羈押於臺灣嘉義看守所）
上列受處分人因違反毒品危害防制條例案件，不服本院受命法官
於民國97年7月3日所為關於羈押之處分，聲請撤銷該處分，本院
裁定如下：
    主  文
聲請駁回。
        理  由
一、聲請意旨略以：聲請人即被告甲○○因違反毒品危害防制條
    例案件，經本院羈押，惟被告無任何販賣第1級毒品海洛因
    之犯嫌，為此聲請准予撤銷羈押之處分等語。
二、按對於審判長、受命法官、受託法官所為關於羈押之處分有
    不服者，受處分人得自為處分之日起算，於5日內，聲請所
    屬法院撤銷或變更之，刑事訴訟法第416條第1項第1款、第3
    項定有明文。次按同法第418條第2項規定：「依本編規定得
    提起抗告，而誤為撤銷或變更之聲請者，視為已提抗告；其
    得為撤銷或變更之聲請而誤為抗告者，視為已有聲請。」，
    本件聲請人即被告甲○○對於本院97年度訴字第245號案件
    受命法官所為羈押之處分不服，僅得聲請所屬法院撤銷或變
    更之，不得提起抗告，其雖誤為抗告，惟依前揭法條規定，
    仍視為已有聲請，合先說明。
三、再按被告經法官訊問後，認為犯罪嫌疑重大，而有「逃亡或
    有事實足認為有逃亡之虞者」、「有事實足認為有湮滅、偽
    造、變造證據或勾串共犯或證人之虞者」，或「所犯為死刑
    、無期徒刑或最輕本刑為5年以上有期徒刑之罪者」，非予
    羈押，顯難進行追訴、審判或執行者，得羈押之，刑事訴訟
    法第101條第1項第1款、第2款、第3款分別定有明文。而刑
    事被告經訊問後，認有法定羈押原因，於必要時得羈押之，
    所謂必要與否或執行羈押後，有無繼續之必要，仍許法院斟
    酌訴訟進行程度及其他一切情事而為認定，除有刑事訴訟法
    第114條各款所列情形之一不得駁回者外，准許與否，該管
    法院有自由裁量之權，衡非被告所得強求（最高法院46年臺
    抗字第21號判例意旨參照）。查羈押之目的，在確保刑罰執
    行與保全證據與被告，使審判程序得以順利進行，而預防性
    羈押，更另有保護社會安全措施之目的；所謂「犯罪嫌疑重
    大」，係指有具體事由，足以令人相信被告很可能涉嫌其被
    指控之犯罪，即足當之，亦即僅需自由證明即可，與認定犯
    罪事實所依憑證據，需達無合理懷疑程度者，尚有不同。亦
    即關於羈押與否之審查，其目的僅在判斷有無實施羈押強制
    處分之必要，並非認定被告有無犯罪之實體審判程序，故關
    於羈押之要件，無須經嚴格證明，以經釋明得以自由證明為
    已足（法院辦理刑事訴訟案件應行注意事項第88點參照）。
    至於被告是否成立犯罪，乃本案實體上應予判斷之問題。其
    次，關於有無羈押被告之必要，係屬為保全被告使訴訟程序
    得以順利進行或保全證據或為保全對被告刑罰之執行目的，
    而對被告實施人身強制處分權；而刑事訴訟法第101條之1規
    定而羈押者，更以防範被告再犯，具預防性目的，故審酌被
    告有無羈押必要，除被告犯罪嫌疑已屬重大外，自當基於訴
    訟進行程度、犯罪性質、犯罪實際情狀及其他一切情事，審
    慎斟酌有無上開保全或預防目的，依職權妥適裁量，俾能兼
    顧國家刑事追訴、刑罰權之順暢執行及人權保障。
四、聲請人即被告因涉犯毒品危害防制條例第4條第1項販賣第1
    級毒品案件，前經本院受命法官於民國97年7月3日訊問後，
    認為犯罪嫌疑重大，而有刑事訴訟法第101條第1 項第3 款
    情形，非予羈押，顯難進行審判，有羈押之必要，而自97年
    7月7日起執行羈押。聲請人雖以前開情詞聲請撤銷羈押，惟
    查：
(一)、聲請人固否認有起訴書所載販賣第1級毒品犯行，然聲請人
    於警詢時已自白犯行，且經證人即承辦員警黃昆臨、朱晉瑩
    於偵訊時證述明確，並有被告警詢錄音之勘驗筆錄、法務部
    調查局96年4月13日調科壹字第09623032430號鑑定書附卷可
    參，另有海洛因18包扣案足憑（合計淨重1.3公克，空包裝
    重4.78公克，純度18.31﹪，純質淨重0.24公克），足認聲
    請人上開犯罪嫌疑重大，且所犯毒品危害防制條例第4條第
    1項販賣第1級毒品之罪為最輕本刑無期徒刑之罪，合於刑事
    訴訟法第101條第1項第3款之要件，自難認無羈押原因存在
    。
(二)、本院受命法官訊問被告後，以被告合於刑事訴訟法第101條
    第1項第3款之要件，且有羈押之必要，當庭宣示應予羈押，
    於押票上載明羈押之事由，並依刑事訴訟法第102條第2項規
    定命按指印於押票上，此有訊問筆錄、本院押票及回證乙紙
    可按。考量被告所犯之罪之性質、所犯罪名對於社會秩序之
    危害，所犯法條之刑度，另斟酌非保全被告，難以使本案之
    審判訴訟程序得以圓滑進行，本院認為其他之替代性處分（
    如具保、責付、限制住居）均顯不足以取代羈押處分，且羈
    押處分所保全之利益與干預被告之權益相衡量，尚難認為不
    相當，可見，原處分認為本件有羈押之必要，難認與法有違
    。
(三)、綜上，聲請人執前詞，聲請本院撤銷原處分，為無理由，應
    予駁回。
五、據上論斷，應依刑事訴訟法第416條第4項、第412條，裁定
    如主文。
中    華    民    國    97    年    7    月    17    日
                  刑事第五庭  審判長法  官  林信旭
                                    法  官  張道周
                                    法  官  洪嘉蘭
上列正本證明與原本無異。
本件不得抗告。
中    華    民    國    97    年    7    月    17    日
                                    書記官  吳明蓉


司法院資訊處製作；財團法人民間司法改革基金會備份。
